臺灣高等法院臺中分院刑事判決
111年度金上訴字第2325號
上  訴  人  
即  被  告  歐濬徹



上列上訴人即被告因違反洗錢防制法等案件，不服臺灣臺中地方
法院111年度金訴字第467號，中華民國111年7月14日第一審判決
（起訴案號：臺灣臺中地方檢察署110年度偵字第22062、23349
、31543、31544、37487號，111年度偵字第4672、4673、4674號
，移送併案審理案號：臺灣臺中地方檢察署111年度偵字第8701
、21714號；臺灣雲林地方檢察署111年度偵字第2269、2417、25
54號），提起上訴，本院判決如下：
    主  文
原判決關於量刑及沒收部分均撤銷。
歐濬徹所犯幫助犯洗錢防制法第十四條第一項之一般洗錢罪，處
有期徒刑陸月，併科罰金新臺幣玖萬元，罰金如易服勞役，以新
臺幣壹仟元折算壹日。未扣案之犯罪所得新臺幣壹萬元沒收，於
全部或一部不能沒收或不宜執行沒收時，追徵其價額。 
    理  由
一、本件上訴人即被告歐濬徹明示僅就原判決關於量刑及沒收部
    分提起上訴（本院卷第9至19、127頁），依刑事訴訟法第34
    8條第3項規定，本院審理範圍僅及於量刑及沒收部分，核先
    敍明。
二、本件犯罪事實、認定犯罪所憑之證據及理由、所犯罪名均如
    原審判決書之記載（如附件）。
三、被告係幫助他人犯洗錢防制法第14條第1項之一般洗錢罪，
    為幫助犯，爰依刑法第30條第2項之規定，按正犯之刑減輕
    之。又被告於原審行準備程序、審理及本院審理時，就其所
    犯之幫助洗錢罪皆自白犯罪，爰依洗錢防制法第16條第2項
    規定減輕其刑，並依法遞減之。
四、原審法院因認被告罪證明確，而予以論罪科刑，固然有所依
    據。然查被告於本院審理期間，已與告訴人吳晋嘉調解成立
    ，並當場支付賠償新臺幣（下同）5000元，有調解筆錄在卷
    為憑（本院卷第133頁）。原審法院未及審酌此項犯罪態度
    之變化情形，量刑基礎應對被告為較有利之考量，是其對被
    告所處刑罰難認妥適。又被告既已依前開調解內容，將犯罪
    所得中之5000元實際合法返還告訴人吳晋嘉，其仍實際持有
    支配之犯罪所得僅餘10000元，原審法院諭知被告犯罪所得1
    5000元應予沒收追徵，就此逾10000元之部分，亦有違刑法
    第38條之1第5項之規定。被告上訴意旨執此指摘原判決關於
    量刑及沒收部分不當，即有理由，應由本院將原判決關於量
    刑及沒收部分撤銷改判。爰以行為人之責任為基礎，審酌：
    ㈠被告率爾提供系爭2帳戶資料供詐欺集團從事詐欺及洗錢犯
    罪使用，致原決附表二所示之各被害人受有相當金額之財產
    損害，並使詐欺集團得以掩飾詐欺犯罪所得之去向，增加檢
    警追緝犯罪之困難，致使此類犯罪手法層出不窮，危害金融
    交易秩序與社會治安，行為殊值非難，惟被告本身並未實際
    參與詐欺取財及洗錢之犯行，可責難性較小。㈡被告為高中
    畢業，目前無業，其中有祖父、父母需其扶養照顧（見本院
    卷第130頁）之智識程度及生活狀況。㈢被告於警詢、偵查中
    未坦承犯行，甚且提出虛假之虛擬貨幣交易紀錄企圖誤導檢
    警偵辦，惟於原審法院準備程序及審理時終能坦承犯行，但
    未與前揭告訴人吳晋嘉以外之各被害人達成和解，賠償被害
    人損失等一切情狀，量處如主文第2項所示之刑，並就併科
    罰金部分諭知易服勞役之折算標準，以示懲儆。又被告所犯
    之幫助洗錢罪，其法定最重本刑逾有期徒刑5年，無從依刑
    法第41條第1項前段規定易科罰金，但因本院所宣告之徒刑
    未逾有期徒刑6月，故被告仍得依刑法第41條第3項規定，向
    檢察官聲請易服社會勞動，由檢察官依法裁量是否准許，附
    此敘明。
五、被告供稱其因出租系爭2帳戶資料而取得1萬5000元之報酬（
    見原審卷第131、264頁），除其已與告訴人吳晋嘉成立調解
    實際返還5000元外，尚保有之犯罪所得10000元雖未扣案，
    仍應依刑法第38條之1第1項前段、第3項規定宣告沒收，於
    全部或一部不能沒收或不宜執行沒收時，追徵其價額。　　
    　　
據上論斷，應依刑事訴訟法第369條第1項前段、第364條、第299
條第1項前段，判決如主文。
本案經檢察官陳振義提起公訴，檢察官陳振義、林宏昌、蔡少勳
、吳文城移送併辦，檢察官李芳瑜到庭執行職務。
中　　華　　民　　國　　111 　年　　11　　月　　23　　日
            刑事第三庭  審判長法　官　楊  真  明
                              法　官　楊  欣  怡
                              法　官　邱  顯  祥     
以上正本證明與原本無異。
如不服本判決應於收受送達後20日內向本院提出上訴書狀，其未
敘述上訴之理由者，並得於提起上訴後20日內向本院補提理由書
（均須按他造當事人之人數附繕本）「切勿逕送上級法院」。因
疫情而遲誤不變期間，得向法院聲請回復原狀。

                              書記官  陳  緯  宇 
　　　　　　　　　　　　　　　
中　　華　　民　　國　　111 　年　　11　　月　　23　　日